臺灣臺北地方法院刑事判決　　　　　　 95年度交訴字第152號
公　訴　人　臺灣臺北地方法院檢察署檢察官
被　　　告　甲○○
上列被告因公共危險等案件，經檢察官提起公訴（95年度偵字第
24195號），本院判決如下：
    主  文
甲○○從事業務之人，因業務上之過失傷害人，處有期徒刑肆月
；又駕駛動力交通工具而肇事，致人受傷而逃逸，處有期徒刑捌
月。應執行有期徒刑拾月。
    事  實
一、甲○○係職業計程車司機，為從事駕駛業務之人，於民國95
    年9月20日下午13時許，駕駛車牌號碼435-CB號營業用小客
    車，沿臺北市○○區○○路2段外側由北往南行駛，行經該
    路2段48號前時，本應注意欲超越同一車道之前車時，須先
    按鳴喇叭2單響或變換燈光1次，待前行車駕駛人表示允讓後
    ，後行車始得顯示左方向並於前車左側保持半公尺以上之間
    隔超過，行至安全距離後，再顯示右方向燈駛入原行路線，
    而依當時天候及路況良好，並無不能注意之情事，因見同車
    道左前方蔡兩杉騎乘車牌號碼AZL-459號重型機車於該處外
    側車道上停等紅燈，而認於蔡兩杉之右側尚有空間容其併行
    ，竟疏未注意按鳴喇叭或變換燈光，且未注意保持安全距離
    ，即駕車貿然從蔡兩杉所騎機車右側超越行駛通過，致其車
    輪輾壓到蔡兩杉之右腳掌，使蔡兩杉受有右足第5蹠骨骨折
    之傷害。蔡兩杉因突感右腳一陣疼痛，隨即將機車騎至路旁
    察看傷勢，甲○○見狀仍未下車查看或協助救護，僅開車行
    至蔡兩杉所騎機車旁，降下車窗詢問蔡兩杉有無怎樣，未待
    蔡兩杉回答，甲○○即駕車自外側車道違規闖紅燈迴轉並加
    速離開現場。嗣經蔡兩杉記下甲○○所駕車輛車牌號碼報警
    ，為警循線查獲上情。
二、案經蔡兩杉訴由臺北市政府警察局大安分局報請臺灣臺北地
    方法院檢察署檢察官偵查起訴。
    理  由
一、程序方面：
  (一)證人即告訴人蔡兩杉於偵查中到庭依法具結作證，所證述內
    容核與本院審理時所證述情節大致相符，復查無其他顯不可
    信情況，依刑事訴訟法第159條之1第2項規定，自得為證據
    。
  (二)按被告以外之人於審判外之陳述，雖不符前4條之規定，而
    經當事人於審判程序同意作為證據，法院審酌該言詞陳述或
    書面陳述作成時之情況，認為適當者，亦得為證據；當事人
    、代理人或辯護人於法院調查證據時，知有第159條第1項不
    得為證據之情形，而未於言詞辯論終結前聲明異議者，視為
    有前項之同意；刑事訴訟法第159條之5定有明文。本件被告
    甲○○於本院準備程序及審理時，除對於告訴人蔡兩杉所為
    指述有意見外，對於檢察官所提其他各項證據方法之證據能
    力均表示無意見，且本院審酌上開各該證據均非非法取得之
    證據，並無證據力明顯過低之情形，復經本院於審判期日就
    上開證據進行調查、辯論，依法自有證據能力，合先敘明。
二、認定犯罪事實所憑證據及理由：
  (一)訊據被告固坦承有於上揭時、地，駕駛車號435-CB號營業用
    小客車，行經告訴人所騎機車右側後，該車後視鏡有折到，
    並看到告訴人騎車遶過其車前靠邊停下，其也停下，其有降
    下右車窗問告訴人有無怎樣，當時告訴人手在磨擦腳，之後
    就駕車迴轉離開等情，惟矢口否認有何肇事逃逸犯行，辯稱
    ：其看見告訴人未倒地，才以為告訴人沒有受傷，如果知道
    告訴人有受傷，就會下車處理，其非肇事逃逸云云。
  (二)經查：
    1.前述事實，業據證人即告訴人蔡兩杉於偵查及本院審理時
      證述：當時我騎乘機車沿臺北市○○區○○路2段由北往
      南行駛，行經該路2段48號前，因紅燈所以在該處暫停，
      我將右腳伸出放在地上，被告所駕計程車就從我右後方往
      前經過，輾壓過我的右腳背，我感到腳麻麻的，就立刻停
      在路旁拉起右腳管，並拉開襪子看腳時，被告將車停在我
      的左邊，搖下車窗問我：「有無怎樣？」，並說：「去國
      術館看看就好了」，我還來不及回答，被告就開車到前方
      迴轉離去等情明確（見偵查卷第52至53頁、本院96年3月2
      日審判筆錄），並據證人即車牌號碼435-CB號營業用小客
      車所有人中一交通股份有限公司之會計黃郡娟於警詢時證
      述車牌號碼435-CB號營業小客車係屬中一交通股份有限公
      司所有，自92年9月19日起即由被告甲○○承租使用，於
      95年9月20日13時許，係由被告駕駛等情明確（見偵查卷
      第14至15頁），並有計程車租車契約書影本1份在卷可憑
      （見偵查卷第41頁）。此外，並有臺北市政府警察局大安
      分局交通分隊道路交通事故現場圖、交通事故談話紀錄表
      、補充資料表、疑似交通事故肇事逃逸追查表、現場照片
      1幀及車損照片5幀等附卷可資佐證。又告訴人蔡兩杉因
      本件車禍受有右足第5蹠骨骨折之傷害乙節，此有國軍松
      山總醫院附設民眾診療服務處之診斷證明書3紙可證明（
      見偵查卷第25至27頁）。參以被告於本院審理時亦自承：
      其駕車經過告訴人時，有聽到碰的一聲，之後看到告訴人
      以手磨擦腳，而其所駕計程車後視鏡有折到，原本以為是
      其所駕計程車後視鏡撞到告訴人的手，以為告訴人是手受
      傷等語在卷，顯見被告當時對於其所駕駛之計程車已與告
      訴人之身體有所碰觸，並已造成告訴人受傷等情應當已經
      知悉，是其所辯不知告訴人有受傷云云，核為卸責之詞，
      不足採信。
    2.按汽車駕駛人欲超越同一車道之前車時，須先按鳴喇叭2
      單響或變換燈光1次，待前行車減速靠邊或以手勢或亮右
      方向燈表示允讓後，後行車始得超越，且超越時應顯示左
      方向燈並於前車左側保持半公尺以上之間隔超過，行至安
      全距離後，再顯示右方向燈駛入原行路線，道路交通安全
      規則第101條第1項第4款、第5款定有明文。本件肇事路段
      為雙向4車道，被告見到告訴人在其同車道左前方停住，
      欲超越告訴人所騎機車時，自應依照上開規定，先按鳴喇
      叭2單縮或變燈光1次，待告訴人表示允讓後，始得超越，
      且超越時應顯示左方向燈自告訴人左側保持半公尺公上之
      間隔超過，而車禍當時天候及路況良好，被告殊無不能注
      意之情事，竟疏未注意，未依上開規定超車，因見告訴人
      右側路面尚有空間，即駕車貿然從告訴人右側併行超越，
      致其車輪輾壓到告訴人的右腳背，而致生本件交通事故，
      其顯有過失甚明。又告訴人係因本件交通事故致受有上開
      傷害，是其所受之上開傷害與被告之過失行為間，具有相
      當因果關係，被告自應就其過失行為負責，因此，本件被
      告過失傷害犯行，堪予認定。
    3.再刑法第185條之4規定駕駛動力交通工具肇事致人死傷而
      逃逸罪，其立法意旨乃為維護交通，增進行車安全，促使
      當事人於事故發生時，能對被害人即時救護，減少死傷，
      以保護他人權益，並維護社會秩序，且於交通事故一旦發
      生人員傷亡之情況，不論是撞人或被撞，或是因其他事故
      而造成死傷，只要是在駕駛動力交通工具過程內所發生者
      ，參與此整個事故過程之當事人皆應協助防止死傷之擴大
      ，蓋如駕駛人於事故發生後，隨即駕車逃離現場，不僅使
      肇事責任認定困難，更可能使受傷之人喪失生命或求償無
      門。換言之，刑法第185條之4，以處罰肇事後逃逸之駕駛
      人為目的，俾促使駕駛人於肇事後能對被害人即時救護，
      以減少死傷，是該罪之成立只以行為人有駕駛動力交通工
      具肇事，致人死傷而逃逸之事實為已足，至行為人對肇事
      有否過失，則非所問（最高法院91年度台上字第1124號判
      決參照）。查被告駕駛上開計程車併行通過告訴人右側時
      ，有聽到碰的一聲，並看到其車後視鏡有折到，且見告訴
      人停車在路旁以手摸腳，當已知悉發生車禍致告訴人受傷
      ，雖其有降下車窗詢問告訴人有無怎樣，卻未下車處置，
      亦未待告訴人回答，即逕行駕車離去，其肇事致人受傷害
      而逃逸之事實已明。
    4.綜合上述，本件被告與告訴人發生車禍事故，致告訴人受
      傷，其非但未下車進行救助，反而立即駕車逃離現場，從
      而，其肇事致人受傷而逃逸之犯行，事證明確，洵堪認定
      ，應予依法論處。
三、查被告係以駕駛營業用小客車載送乘客為業，為從事駕駛業
    務之人，其於超越同車道左前方告訴人所騎機車時，因貿然
    自告訴人右側併行超車，而輾壓到告訴人右腳，致告訴人受
    傷後，未下車採取救護措醫及依規定處置，即駕車逕行離去
    ，核其所為，係犯刑法第384條第2項前段之業務過失傷害罪
    、第185條之4之肇事致人受傷而逃逸罪。被告所犯上開二罪
    ，一為過失犯，一為故意犯，其行為互異，應予分論併罰。
    爰審酌本件交通事故之被告過失程度，告訴人所受之傷害情
    形，及被告迄今雖尚未與告訴人達成民事和解賠償損害，暨
    其犯後態度等一切情狀，各量處如主文所示之刑，並定其應
    執行刑。
據上論斷，應依刑事訴訟法第299條第1項前段，刑法第284條第2
項前段、第185條之4、第51條第5款，刑法施行法第1條之1第1項
、第2項，判決如主文。
本案經檢察官許鈺茹到庭執行職務
中　　華　　民　　國　　96　　年　　3 　　月　　19　　日
　　　　　　　　　    交通法庭  審判長法  官  李英豪
                                      法  官  張永宏
                                      法　官　陳慧萍
上正本證明與原本無異。
如不服本判決，應於判決送達後10日內向本院提出上訴狀（應抄
附繕本）。告訴人或被害人如對於本判決不服者，應具備理由請
求檢察官上訴，其上訴期間之計算係以檢察官收受判決正本之日
期為準。
　　　　　　　　　　　　　　　　      書記官　何適熹
中　　華　　民　　國　　96　　年　　3 　　月　　19　　日
附錄本案論罪科刑法條：
中華民國刑法第284條
因過失傷害人者，處6月以下有期徒刑、拘役或500元（即新臺幣
15,000元以下罰金，致重傷者，處1年以下有期徒刑、拘役或500
（即新臺幣15,000元）以下罰金。
從事業務之人，因業務上之過失傷害人者，處1年以下有期徒刑
、拘役或1,000元（即新臺幣3萬元）以下罰金，致重傷者，處3
年以下有期徒刑、拘役或2,000 元（即新臺幣6萬元）以下罰金
。
中華民國刑法第185條之4
駕駛動力交通工具肇事，致人死傷而逃逸者，處6月以上5年以下
有期徒刑。
